【裁判字號】    92,交聲,51
【裁判日期】    920829
【裁判案由】    違反道路交通管理處罰條例聲明異議
【裁判全文】
臺灣基隆地方法院交通事件裁定                      九十二年度交聲字第五一號
    異  議  人  即
    受  處  分  人  甲○○
右列受處分人因違反道路交通管理處罰條例案件，對於交通部公路總局台北區監理所
基隆監理站中華民國九十二年三月十七日所為之處分（原處分案號：基監字第第裁四
二－Ｚ00000000號）聲明異議，本院裁定如左：
    主  文
異議駁回。
    理  由
一、按「汽車駕駛人有左列情形之一者，不得駕車：一、連續駕車超過八小時者。二
    、飲用酒類或其他類似物後其吐氣所含酒精濃度超過每公升○點二五毫克或血液
    中酒精濃度超過百分之○點○五以上者。三、吸食毒品、迷幻藥、麻醉藥品或其
    相類似管制藥品者。四、患病影響安全駕駛者。五、營業小客車駕駛人未向警察
    機關請領執業登記證，或雖已領有而未依規定放置車內指定之插座者。」，道路
    交通安全規則第一百十四條定有明文。又按「汽車駕駛人，駕駛汽車經測試檢定
    有左列情形之一者，處新臺幣（下同）一萬五千元以上六萬元以下罰鍰，並當場
    移置保管其車輛及吊扣其駕駛執照一年；因而肇事致人受傷者，並吊扣其駕駛執
    照二年；致人重傷或死亡者，吊銷其駕駛執照，並不得再考領：一、酒精濃度超
    過規定標準。」，道路交通管理處罰條例第三十五條第一項第一款（民國九十一
    年七月三日修正公告，經行政院令自同年九月一日起施行）規定甚明。
二、原處分意旨略以：異議人甲○○於民國九十二年三月十五日晚間十一時許，駕駛
    車號ＦＡ－二九七九號自小客車，在國道一號公路南下十二點五公里台北縣汐止
    市路段，違規停車於外側路肩睡覺，經內政部警政署國道公路警察局第一警察隊
    （下稱公路警察局第一警察隊）據報前往處理，經測試異議人酒精濃度過量吐氣
    所含酒精濃度○點七八ＭＧ／Ｌ即每公升○點七八毫克，經公路警察局第一警察
    隊製單舉發移送交通部公路總局台北區監理所基隆監理站處理，依道路交通管理
    處罰條例第三十五條第一項第一款之規定裁決罰鍰四萬九千五百元，並吊扣其駕
    駛執照十二個月。
三、異議人則異議稱：其於九十二年三月十五日晚間九時三十分許，駕車由國道北二
    高深坑交流道上行高速公路，北向國道中山高速公路方向行駛，擬經由中山高速
    公路南向至建國交流道下交流道後返家，因路況順暢、平坦，極易使人單調，進
    而疲倦，不料在轉向國道中山高速公路南向後，在國道十二點五公里處停在路肩
    上閉目、小憩時，竟被公路警察局第一警察隊汐止分隊隊員舉發，並命為酒測，
    如不酒測即逕予扣車云云，異議人迫於無奈只好進行酒測，因呼氣值逾○點五五
    ＭＧ／Ｌ以上，當場對異議人扣車外，並強制異議人至其分隊作筆錄，且在作筆
    錄時對異議人之酒測，製作舉發違反道路交通管理事件通知單（公警交被字第Ｚ
    00000000號）載明違規時間為九十二年三月十五日二十三時四分，違規
    事項為未帶駕照、非故障車停於路肩睡覺，違反道路交通處罰條例第三十五條之
    規定而為舉發，經交通部公路總局台北區監理所基隆監理站中華民國九十二年三
    月十七日基監字第第裁四二－Ｚ00000000號裁決，罰鍰四萬九千五百元
    ，並吊扣其駕駛執照十二個月，乃就原處分聲明異議云云。
四、經查，本件受處分人即異議人甲○○於民國九十二年三月十五日晚間十一時許，
    因駕駛車號ＦＡ－二九七九號自小客車，在國道一號公路南下十二點五公里台北
    縣汐止市路段，違規停車於外側路肩睡覺，經公路警察局第一警察隊汐止分隊隊
    員據報前往處理，經測試異議人酒精濃度過量吐氣所含酒精濃度○點七八ＭＧ／
    Ｌ即每公升○點七八毫克之違規事實，業據證人即現場執行舉發之公路警察局第
    一警察隊汐止分隊警員莊鎮馨於本院訊問時結證稱：「我跟王錦龍值當天晚上八
    點至十二點的巡邏勤務，當時有路人報案說，在南下國道一號公路十二點五公里
    那裡，有一部車停在那裡，人在車子裡面睡覺，路人當時還有說，路人有叫他但
    是叫不醒，路人沒有留下姓名，我們剛好在路邊執勤，路人說完就走，我們大約
    晚上十點半左右到達現場，叫了大約半個鐘頭才把異議人叫醒，異議人一開車門
    就吐了，我們叫異議人起來走動一下，異議人自己沒有辦法走出車外，我們就把
    異議人扶出來，叫異議人在旁邊走動一下，再作酒測，結果超過標準值，就帶異
    議人回分隊，依法處理，異議人酒測值為○點七八ＭＧ／Ｌ，異議人當時語無倫
    次，其有錄音。」等語（見本院九十二年五月十五日訊問筆錄），並提出經濟部
    標準檢驗局呼氣酒精測試器核定合格證書（器號○一六八九五／○四六○三六）
    、國道公路警察局第一警察隊刑事案件報告書、酒精濃度測試單（酒測器序號為
    ○一六八九五號、分析器為○四六○三六號、測定值為○點七八ＭＧ／Ｌ）、警
    訊筆錄、刑法第一百八十五條之三案件測試觀察記錄表等資料影本各一份等附卷
    可稽，且觀，該刑法第一百八十五條之三案件測試觀察記錄表上記載：「駕駛過
    程，因任意停於路肩睡覺原因，顯無法正常駕駛；查獲後，嫌疑人出入車門困難
    ，顯無法正常操控駕駛；查獲、測試或訊問過程，嫌疑人有語無倫次，注意力無
    法集中；查獲、測試或訊問過程，嫌疑人有嘔吐等情事。」；參以異議人於本院
    訊問時供稱：「曾在當日下午六點左右喝了二個玻璃瓶裝的台灣啤酒，晚上九點
    半從深坑朋友家裡開車出來，大概是在九點三十至四十五分上高速公路，九點五
    十到十點左右就停在路邊喝水休息，之後晚上十一點四分警察就敲我的窗戶，把
    我敲醒，酒測之後就被扣車，也被扣人。．．．其是酒後駕車。．．．其有違規
    。」等語，足見異議人確有於酒後駕車，在國道一號公路南下十二點五公里處，
    違規停車於外側路肩睡覺，經警據報前往處理，且經警酒測發現異議人之呼氣酒
    測值高達○點七八ＭＧ／Ｌ之違規情事。綜上所述，異議人所辯不足採信。從而
    ，原處分機關援引首揭規定裁處罰鍰並吊扣駕駛執照並無不當，本件異議為無理
    由，應予駁回。至於異議人另經警舉發之「未帶駕照及非故障車停於路肩睡覺」
    等事由（公警局文字第Ｚ00000000號舉發違反道路交通管理事件通知單
    ），業經異議人於九十二年三月三十一日逕向台北市交通事件裁決所依章罰鍰結
    案，有交通部公路總局台北區監理所基隆監理站中華民國九十二年五月十六日0
    0－000－0－0000○號函在卷可考，故該部分並非本院本件調查之範圍
    ，附此敘明。
五、據上論斷，應依道路交通案件處理辦法第十九條裁定如主文。
中      華      民      國    九十二    年      八      月    二十九    日
                                    臺灣基隆地方法院交通法庭
                                        法  官  鄭  景  文
右正本證明與原本無異。
對於本件裁定如有不服，應於收受送達後五日內，向本院提出抗告書狀（須附繕本）
，敘述抗告之理由，抗告於臺灣高等法院。
                                        書記官  賈  繼  藩
中      華      民      國    九十二    年      八      月    二十九    日


司法院資訊處製作；財團法人民間司法改革基金會備份。
